臺灣臺北地方法院刑事判決
111年度訴字第964號
公  訴  人  臺灣臺北地方檢察署檢察官
被      告  陳潣諼





指定辯護人  本院公設辯護人   唐禎琪  
被      告  林家淵





義務辯護人  孫瑞蓮律師
上列被告違反毒品危害防制條例案件，經檢察官提起公訴（111
年度偵字第9535號），本院判決如下：
    主  文
陳潣諼、林家淵共同意圖販賣而持有第二級毒品，各處有期徒刑
貳年。均緩刑伍年，並均應於判決確定日起壹年內，向公庫支付
新臺幣捌萬元。
扣案如附表編號1至2之物沒收銷燬，附表編號3至10之物均沒收
。
    事  實
一、陳潣諼、林家淵均知悉大麻、四氫大麻酚為毒品危害防制條
    例第2條第2項第2款所規定之第二級毒品；4-亞甲基雙氧苯
    基乙基胺戊酮則為同項第3款規定之第三級毒品，依法不得
    販賣、持有及施用，竟共同基於幫助施用第二級毒品大麻、
    意圖販賣而持有第二級毒品大麻、四氫大麻酚，及第三級毒
    品4-亞甲基雙氧苯基乙基胺戊酮以營利之犯意聯絡，於民國
    111年3月14日22時30分前某時，由陳潣諼以通訊軟體Instag
    ram與蘇威齊聯繫合資購買大麻共220公克（起訴書誤繕為20
    0公克），約定蘇威齊需支付新臺幣（下同）11萬7,600元，
    以取得120公克大麻，經蘇威齊於111年3月14日19時22分、2
    0時6分許分別匯1萬7,600元、10萬元至陳潣諼之中國信託商
    業銀行帳戶（帳號：000000000000），陳潣諼即以通訊軟體
    Telegram（下稱TG）聯繫葉吏循購買毒品，再由陳潣諼、林
    家淵於「茶葉」群組與「Wick John」（即葉吏循，綽號寶
    吉）聯繫交貨事宜，嗣林家淵於111年3月14日22時30分許在
    臺北市○○區○○○路0段000巷00弄00號交付現金約23萬元予葉
    吏循，並取得大麻220公克、含四氫大麻酚成分之電子菸5支
    、含有4-亞甲基雙氧苯基乙基胺戊酮成分之藥丸100粒（葉
    吏循販賣前揭毒品予陳潣諼、林家淵之事實，業經臺灣臺北
    地方檢察署檢察官以111年度偵字第10139號起訴，現由本院
    以111年度訴字第763號審理中），陳潣諼即於翌日0時21分
    許利用不知情之Lalamove送貨員將其中120公克大麻，寄送
    至蘇威齊位於新北市○○區○○路0號6樓之3住所，幫助蘇威齊
    施用，陳潣諼、林家淵並將如附表編號1至3之毒品放置於其
    等臺北市○○區○○街00號5樓之1居所，以伺機販賣予不特定人
    牟利，惟尚未著手於銷售行為前，即於111年3月16日15時45
    分許經警持搜索票搜索前址，並當場扣得如附表所示之物，
    始悉上情。
二、案經臺灣臺北地方檢察署（下稱臺北地檢）檢察官指揮臺北
    市政府警察局士林分局報告偵查後起訴。
    理  由
壹、程序事項：
一、按被告以外之人於審判外之陳述，雖不符刑事訴訟法第159
    條之1至第159條之4規定，而經當事人於審判程序同意作為
    證據，法院審酌該言詞陳述或書面陳述作成時之情況，認為
    適當者，亦得為證據；當事人、代理人或辯護人於法院調查
    證據時，知有該法第159條第1項不得為證據之情形，而未於
    言詞辯論終結前聲明異議者，視為有前項之同意，同法第15
    9條之5定有明文。本件當事人及其辯護人對於下述所引用被
    告等2人以外之人於審判外之供述，均不爭執其證據能力（
    本院卷第128-129頁），本院審酌該等證據作成時之情況，
    並無不宜作為證據或證明力明顯過低之情事，以之作為證據
    應屬適當，依刑事訴訟法第159條之5第2項規定，均得作為
    證據。
二、本判決所引用之非供述證據，查無違反法定程序取得之情形
    ，依刑事訴訟法第158條之4規定反面解釋，均具證據能力。
貳、實體事項：
一、得心證之理由：
　㈠訊據被告等2人於偵查、審理中均坦承不諱（偵卷第334、340
    頁、本院卷第126、203頁），核與證人即購毒者蘇威齊於警
    詢、偵查中之供述相符（偵卷第515-528、437-440頁），並
    有交通部民用航空局航空醫務中心111年5月5日航藥鑑字第0
    000000號毒品鑑定書、111年7月5日航藥鑑字第111208號毒
    品鑑定書，法務部調查局濫用藥物實驗室111年4月28日調科
    壹字第11123008000號鑑定書、被告等2人在群組「茶葉」向
    「Wick John」（即葉吏循）之對話紀錄擷圖、被告陳潣諼
    指認通訊錄上游資料、玉山銀行集中管理部111年7月13日玉
    山個(集)字第1110092228號函暨附件蘇威齊開戶基本資料及
    交易明細表、中國信託商業銀行股份有限公司111年6月27日
    中信銀字第111224839199638號函暨附件陳潣諼開戶基本資
    料及存款交易明細表、被告陳潣諼與蘇威齊之匯款紀錄擷圖
    、111年3月15日Lalamove快遞訂單擷圖記錄等在卷可稽（偵
    卷第159-162、393、425、411、589、613-660頁），復有扣
    案如附表之物可佐（偵卷第105-111頁），是被告等2人任意
    性自白確與事實相符，堪可採信。
　㈡被告陳潣諼於111年3月17日偵查中即自承：「扣案毒品如果
    朋友要的話，我會賺一點跑腿費」（偵卷第340頁），被告
    林家淵於同日偵查中亦陳稱：「扣案毒品自己會用一些，有
    人要就會賣給他們」（偵卷第334頁），堪認被告等2人共同
    向葉吏循取得扣案如附表之毒品係販賣所用，且一般民眾均
    知政府對毒品查禁森嚴，重罰不予寬貸，倘非有利可圖，被
    告等2人應無甘冒遭查緝法辦而罹於重刑之風險，以相同價
    格或低價轉售與他人之可能，是被告等2人取得上開毒品時
    ，主觀上具有營利之意圖，自堪認定。
　㈢據此，本件事證明確，被告等2人所為犯行堪以認定，應依法
    論科。
二、論罪部分：
　㈠按行為人意圖營利而購入毒品，在尚未尋找買主前，即為警
    查獲，其主觀上雖有營利之意圖，客觀上亦有購入毒品之行
    為，但其既未對外銷售，亦無向外行銷之著手販賣行為，自
    難認已著手實行販賣毒品，應論以意圖販賣而持有毒品罪（
    最高法院109年度台上字第4861號刑事判決意旨參照）。
　㈡查被告等2人於111年3月14日22時30分許向葉吏循取得附表毒
    品擬伺機販售牟利，隨即於111年3月16日為警查獲，無證據
    足認其等於取得前後，已與特定買主洽談毒品交易事宜，或
    有向不特定人或特定多數人行銷毒品之情事，難認已著手實
    行販賣毒品，而與販賣毒品未遂罪之要件不合。是核被告等
    2人所為，均係犯刑法第30條第1項前段、毒品危害防制條例
    第10條第2項之幫助施用第二級毒品、毒品危害防制條例第5
    條第2項之意圖販賣而持有第二級毒品罪及同條第3項之意圖
    販賣而持有第三級毒品罪。其等持有第二級毒品之低度行為
    ，為意圖販賣之高度行為所吸收，不另論罪。
　㈢又被告等2人以一行為觸犯意圖販賣而持有第二、三級毒品罪
    、幫助施用第二級毒品罪，為想像競合犯，應依刑法第55條
    規定，從一重之意圖販賣而持有第二級毒品罪處斷。被告等
    2人就本件犯行有犯意聯絡及行為分擔，依刑法第28條規定
    ，應論以共同正犯。其等利用不知情之Lalamove送貨員遂行
    幫助施用毒品犯行，為間接正犯。
　㈣刑之減輕：
　⒈毒品危害防制條例第17條第2項部分：
　　按犯第4條至第8條之罪於偵查及歷次審判中均自白者，減輕
    其刑，毒品危害防制條例第17條第2項定有明文。查被告等2
    人就上開意圖販賣而持有毒品犯行，於偵查及審理時均自白
    ，已如前述，是均依同條例第17條第2項規定減輕其刑。
　⒉毒品危害防制條例第17條第1項部分：
　⑴按毒品危害防制條例第17條第1項所謂「供出毒品來源，因而
    查獲其他正犯或共犯者」，係指被告供出毒品來源之有關資
    料，諸如前手之姓名、年籍、住居所、或其他足資辨別之特
    徵等，使調查或偵查犯罪之公務員因而對之發動調查或偵查
    ，並因而查獲者而言。被告之「供出毒品來源」，與調查或
    偵查犯罪之公務員對之發動調查或偵查並進而查獲之間，論
    理上須具有先後且相當之因果關係，倘有調查或偵查犯罪職
    權之公務員已有確切之根據，足以合理懷疑被告所供出毒品
    來源之人涉嫌毒品犯罪；或被告供出之毒品前手與其所涉案
    件之毒品不具關聯性；或被告雖有陳述毒品來源，但調查或
    偵查犯罪機關未因而查獲其他正犯或共犯，既無助該案之追
    查，即不符上開減免其刑規定（最高法院108年度台上字第8
    06號判決意旨參照）。
　⑵被告等2人於111年3月17偵查中供出上開毒品來源係葉吏循，
    並提供被告陳潣諼與葉吏循為毒品交易之對話紀錄，嗣為警
    以葉吏循涉嫌販賣毒品犯行，而將其移送臺北地檢偵辦，並
    經臺北地檢檢察官以110年度偵字第10139號提起公訴，現由
    本院以111年度訴字第763號審理中等情，有被告等2人上開
    偵查筆錄、臺北市政府警察局士林分局111年10月14日北市
    警士分刑字第1113020997號函、111年3月22日北市警士分刑
    字第1113004663號刑事案件報告書、前揭起訴書在卷可憑（
    偵卷第333-336、339-342頁、本院卷第85、101-106、117-1
    22頁），是被告等2人犯後確有供出本件犯行之毒品來源，
    並因而查獲其他正犯即葉吏循乙節堪以認定，核與毒品危害
    防制條例第17條第1項之規定相符，故就其等所犯本件犯行
    應依上開規定減輕其刑，且因其同時有免除其刑之規定，依
    刑法第66條但書，其減輕得減至三分之二，並依法遞減之。
三、科刑部分：
　㈠爰以行為人責任為基礎，審酌被告陳潣諼、林家淵前均無犯
    罪前科，有臺灣高等法院被告前案紀錄表在卷可憑。渠等明
    知毒品在社會上流通對於他人之健康甚有危害，仍共同幫助
    蘇威齊施用第二級毒品大麻，並意圖營利而持有大量第二、
    三級毒品（詳如附表所示），擬伺機出售予不特定人牟利，
    助長施用毒品行為氾濫，行為實可非難，惟念及被告等2人
    於偵審始終坦承犯行，並供出毒品來源，甚有悔意，暨被告
    陳潣諼高中畢業，現需照顧生病之祖母；被告林家淵大學肄
    業，需照顧祖母，且均有穩定之工作和收入等一切情狀，分
    別量處如主文所示之刑。
　㈡被告等2人前均未曾受有期徒刑之宣告，有其前案紀錄可憑，
    參酌2人年紀尚輕，且偵審程序均坦認犯行，並於本案供出
    毒品來源，本院認其歷此教訓當知所警惕，信無再犯之虞，
    酌以刑罰固屬國家對於犯罪行為人，以剝奪法益之手段，所
    施予之公法上制裁，惟其積極目的，仍在預防犯罪行為人之
    再犯，故對於惡性未深者，若因偶然觸法即令其入獄服刑，
    誠非刑罰之目的。本院綜合上情，認其所宣告之刑，以暫不
    執行為適當，爰依刑法第74條第1項第1款諭知各緩刑5年。
    又為促使被告了解國家法制之重要性，並檢視日後悔悟之態
    度及彌補本案犯罪所生損害等考量，本院認除前開緩刑宣告
    外，尚有賦予其一定負擔之必要，是依刑法第74條第2項第4
    款併諭知被告等2人均應於判決確定後1年內向公庫支付8萬
    元，以啟自新。
四、沒收部分：
　㈠扣案如附表編號1、2之物，經檢驗含大麻及四氫大麻酚成分
    ，有附表備註欄所載之鑑定書可證，為被告等2人意圖販賣
    而持有之第二級毒品，均應依毒品危害防制條例第18條第1
    項前段之規定，宣告沒收銷燬，而包裝上開毒品之包裝袋及
    器具，因與其上所殘留之毒品難以析離，且無析離之實益，
    應視同毒品，一併沒收銷燬之，至取樣化驗部分，既已驗畢
    用罄滅失，不另諭知沒收銷燬。
　㈡扣案如附表編號3之物，經檢驗含有第三級毒品4-亞甲基雙氧
    苯基乙基胺戊酮成分，有附表備註欄所載之鑑定書可證，為
    被告意圖販賣而持有之第三級毒品，核屬違禁物，不問屬於
    犯罪行為人與否，均應依刑法第38條第1項規定宣告沒收。
　㈢扣案如附表編號4至10之物分別係被告等2人所有，供其等為
    本件意圖販賣而持有毒品所用等情，業據被告等2人供承明
    確（偵卷第17、55、340頁、本院卷127、203頁），並有被
    告等2人在群組「茶葉」向「Wick John」（即葉吏循）之對
    話紀錄擷圖、扣押物照片可證（偵卷第121-139、159-162頁
    ），爰均依毒品危害防制條例第19條第1項規定，宣告沒收
    。
　㈣至扣案被告林家淵所有之黑色iPhone7 plus手機，被告林家
    淵已陳稱「該手機係備用機，與本案無關」（本院卷第127
    頁），則該手機既非屬違禁物，又無證據證明與被告林家淵
    前揭所涉犯行具有關連性，自不予宣告沒收，公訴意旨認應
    予沒收，容有誤會，附此敘明。
　㈤另扣案檢出含第三級毒品4-甲基甲基卡西酮、甲基-N,N-二甲
    基卡西酮之毒品咖啡包8包部分（驗前總淨重約18.32公克，
    驗前總純質淨重約1.64公克），雖檢出含有上開第三級毒品
    成分，然其純質淨重未達5公克以上，有內政部警政署刑事
    警察局111年6月6日刑鑑字第1110048384號鑑定書（偵卷第4
    19-420頁），是被告陳潣諼持有上開第三級毒品之行為，尚
    難認為已構成犯罪，又此等扣案物與本件被告陳潣諼犯行均
    無關，自無從於本案中併予諭知沒收，附此敘明。
據上論斷，應依刑事訴訟法第299條第1項前段，毒品危害防制條
例第5條第2項、第3項、第10條第2項、第17條第1項、第2項、第
18條第1項前段、第19條第1項，刑法第11條、第30條第1項前段
、第28條、第55條、第74條第1項第1款、第2項第4款、第38條第
1項，判決如主文。
本案經檢察官江宇程提起公訴，檢察官呂俊儒到庭執行職務。
中　　華　　民　　國　 111　　年　　12　　月　　20　　日
                  刑事第八庭  審判長 法  官  解怡蕙
                                     法  官  李陸華
                                     法  官  楊世賢
上正本證明與原本無異。
如不服本判決應於收受送達後20日內向本院提出上訴書狀，並應
敘述具體理由；其未敘述上訴理由者，應於上訴期間屆滿後20日
內向本院補提理由書（均須按他造當事人之人數附繕本）「切勿
逕送上級法院」。因疫情而遲誤不變期間，得向法院聲請回復原
狀。
　　　　　　　　　　　　　　　　　　 書記官  張華瓊
中　　華　　民　　國　 111　　年　　12　　月　　20　　日
附錄本案論罪科刑法條全文：
中華民國刑法第30條
幫助他人實行犯罪行為者，為幫助犯。雖他人不知幫助之情者，
亦同。
幫助犯之處罰，得按正犯之刑減輕之。
毒品危害防制條例第5條
意圖販賣而持有第一級毒品者，處無期徒刑或10年以上有期徒刑
，得併科新臺幣7百萬元以下罰金。
意圖販賣而持有第二級毒品者，處5年以上有期徒刑，得併科新
臺幣5百萬元以下罰金。
意圖販賣而持有第三級毒品者，處3年以上10年以下有期徒刑，
得併科新臺幣3百萬元以下罰金。
意圖販賣而持有第四級毒品或專供製造、施用毒品之器具者，處
1年以上7年以下有期徒刑，得併科新臺幣1百萬元以下罰金。
毒品危害防制條例第10條
施用第一級毒品者，處6月以上5年以下有期徒刑。
施用第二級毒品者，處3年以下有期徒刑。

附表：
編號 品名 數量 備註 1 含大麻成分之煙草（含包裝，總淨重88.21公克，驗餘總淨重88.15公克） 10包 法務部調查局濫用藥物實驗室111年4月28日調科壹字第11123008000號鑑定書（偵卷第411頁） 2 含四氫大麻酚成分之電子菸 1支 交通部民用航空局航空醫務中心111年7月5日航藥鑑字第111208號毒品鑑定書（偵卷第417頁） 3 含4-亞甲基雙氧苯基乙基胺戊酮成分之紅棕色三角型錠劑（總淨重14.8290公克，驗餘總淨重14.8239公克） 72粒 交通部民用航空局航空醫務中心111年5月5日航藥鑑字第0000000號毒品鑑定書（偵卷第393頁） 4 記帳本 1本 被告陳潣諼所有 5 毒品分裝袋 1批  6 全新電子菸加熱器 12支  7 搖頭丸容器 1個  8 藍色iPhone13Pro手機（含SIM卡1張，IMEI:000000000000000) 1支  9 金色iPhoneXS手機(IMEI:000000000000000) 1支  10 黑色iPhoneXR手機（含SIM卡1張，IMEI:000000000000000) 1支 被告林家淵所有